【裁判字號】    99,易,1545
【裁判日期】    990831
【裁判案由】    詐欺
【裁判全文】
臺灣高雄地方法院刑事判決  99年度易字第1545號
公  訴  人  臺灣高雄地方法院檢察署檢察官
被      告  甲○○
上列被告因詐欺案件，經檢察官提起公訴（99年度偵字第9188號
、第8888號），被告於準備程序為有罪之陳述，經本院合議庭裁
定由受命法官獨任進行簡式審判程序，判決如下：
    主  文
甲○○幫助犯詐欺取財罪，處拘役伍拾伍日，如易科罰金，以新
臺幣壹仟元折算壹日。緩刑貳年。
    事  實
一、甲○○可預見將金融機構帳戶提供予他人使用將幫助他人實
    施詐欺犯行，仍基於縱有人以其金融機構帳戶實施詐欺犯行
    亦不違背其本意之幫助故意，於民國98年10月27日，在高雄
    市○○路古德曼咖啡館前，將其所申辦第一商業銀行五甲分
    行（下稱第一銀行）帳號00000000000 號帳戶之存摺、提款
    卡及密碼交付予不詳之詐騙集團成年成員。嗣該詐欺集團成
    年成員即意圖為自己不法之所有，分別為下列行為：
  (一)於98年10月29日下午5 時26分許，撥打電話予乙○○，自稱
    為郵局員工，佯稱乙○○之前在奇摩拍賣網站購物時，誤選
    為分期付款方式，欲停止分期付款必須具有財力證明，將錢
    匯入指定帳戶云云，致乙○○陷於錯誤，於同日下午6 時16
    分許，匯入新臺幣（下同）1 萬元至甲○○上開帳戶內。
  (二)復於同日下午5 時30分許，撥打電話予丙○○，佯稱其之前
    在網路購物匯款金額錯誤，須依指示至自動櫃員機操作，查
    詢帳戶餘額云云，致丙○○陷於錯誤，於同日下午6 時許，
    匯款5709元至甲○○上開帳戶。嗣乙○○、丙○○發覺有異
    ，報警處理，始循線查悉上情。
二、案經高雄縣政府警察局鳳山分局報告臺灣高雄地方法院檢察
    署檢察官偵查起訴。
    理  由
一、本件被告甲○○所犯係死刑、無期徒刑、最輕本刑為3 年以
    上有期徒刑以外之罪，其於準備程序就被訴事實為有罪之陳
    述，經本院告知簡式審判程序之旨，並聽取其與檢察官之意
    見後，認無不得或不宜改依簡式審判程序進行之情事，依刑
    事訴訟法第273 條之1 第1 項規定，裁定由受命法官獨任進
    行簡式審判程序，合先敘明。
二、上開犯罪事實，業據被告甲○○於本院審理中坦承不諱，核
    與證人即被害人乙○○、丙○○於警詢中之證述大致相符，
    且有第一銀行自動櫃員機交易明細、郵政自動櫃員機交易明
    細表、第一商業銀行五甲分行99年2 月4 日一五甲字第0002
    7 號函及所附甲○○帳戶開戶基本資料及歷史交易明細表各
    1 份在卷可稽，足徵被告出於任意性之自自與事實相符，堪
    以採信。本案事證明確，被告犯行洵堪認定。
三、按刑法上之幫助犯，係對於犯罪與正犯有共同之認識，而以
    幫助之意思，對於正犯資以助力，且未參與實施犯罪之行為
    者而言（最高法院75年度台上字第1509號、84年度台上字第
    5998號、88年度台上字第1270號判決參照）。被告甲○○與
    真實姓名年籍不詳之成年人並無共同實施詐欺犯罪之犯意聯
    絡或行為分擔，僅基於幫助詐欺之意思，提供帳戶予詐欺集
    團成年成員使用，促其詐欺犯行之實現，依上開說明，為幫
    助犯，是核被告所為，係犯刑法第30條第1 項、第339 條第
    1 項之幫助詐欺取財罪。又被告既未實際參與詐欺犯罪，其
    所犯情節較正犯輕微，爰依刑法第30條第2 項之規定，減輕
    其刑。被告以一行為，幫助詐騙集團詐騙被害人乙○○、丙○○，為一行為觸犯數罪名之同種想像競合犯（參見最高法
    院98年度台非字第30號、97年度台非字第566 號判決、臺灣
    高等法院暨所屬法院96年法律座談會刑事類提案第7 號問題
    （二）研討結果），應依刑法第55條，從一情節較重之幫助
    詐欺取財罪處斷。爰審酌被告提供帳戶供實行詐欺犯罪者行
    騙財物，除造成被害人乙○○、丙○○分別受有財產上之損
    失1 萬元、5,709 元外，並徒增國家追訴犯罪之困難，行為
    實有可議，惟念其犯後坦承犯行，態度尚可，且前無任何犯
    罪紀錄，有臺灣高等法院被告前案紀錄表1 份附卷可佐，犯
    後並與被害人乙○○、丙○○達成和解，賠償被害人2 人之
    損失，有和解書2 份、本院辦理刑事案件電話紀錄查詢表4
    份存卷可參，另考量本案犯罪情節、被告之智識程度等一切
    情況，認檢察官求處有期徒刑2 月，似嫌過重，因而量處如
    主文所示之刑，並諭知如主文所示之易科罰金折算標準，以
    示懲儆。末查，被告前未曾因故意犯罪受有期徒刑以上刑之
    宣告，其僅因一時失慮致罹刑典，且犯後已與被害人2 人達
    成和解，信其經此偵、審程序，當知警惕而無再犯之虞，是
    本院認對其所宣告之刑以暫不執行為適當，爰依刑法第74條
    第1 項第1款 之規定，併諭知緩刑2 年，以啟自新。
據上論斷，應依刑事訴訟法第273 條之1 第1 項、第284 條之1
、第299 條第1 項前段，刑法第339 條第1 項、第30條、第55條
、第41條第1 項前段、第74條第1 項第1 款，刑法施行法第1 條
之1 ，判決如主文。
本案經檢察官余彬誠到庭執行職務。
中    華    民    國    99    年    8     月    31    日
                  刑事第十五庭    法  官  吳佳樺
如不服本判決應於收受送達後10日內向本院提出上訴書狀，並應
敘述具體理由；如未敘述上訴理由者，應於上訴期間屆滿後20日
內向本院補提理由書（均須按他造當事人之人數附繕本）「切勿
逕送上級法院」。
以上正本證明與原本無異。
中    華    民    國    99    年    9     月    1     日
                                  書記官  陳恩慈
附錄本判決論罪之法條：
中華民國刑法第339 條
（普通詐欺罪）
意圖為自己或第三人不法之所有，以詐術使人將本人或第三人之
物交付者，處5 年以下有期徒刑、拘役或科或併科1 千元以下罰
金。
以前項方法得財產上不法之利益或使第三人得之者，亦同。
前二項之未遂犯罰之

司法院資訊處製作；財團法人民間司法改革基金會備份。
